臺灣臺中地方法院刑事判決
111年度訴字第1766號
公  訴  人  臺灣臺中地方檢察署檢察官
被      告  林書賢



上列被告因違反毒品危害防制條例案件，經檢察官提起公訴（11
1年度毒偵字第1767號），被告於本院準備程序中就被訴事實為
有罪之陳述，經本院告知簡式審判程序之旨，並聽取檢察官、被
告之意見後，本院合議庭裁定由受命法官獨任依簡式審判程序審
理，判決如下：
    主    文
林書賢犯持有第二級毒品罪，累犯，處拘役拾日，如易科罰金，
以新臺幣壹仟元折算壹日。扣案含第二級毒品成分之玻璃球壹支
，沒收銷燬之；又犯施用第一級毒品罪，累犯，處有期徒刑柒月
。
    犯罪事實
一、林書賢明知海洛因、甲基安非他命分別為毒品危害防制條例
    第2條第2項第1款、第2款所列之第一級毒品、第二級毒品，
    依法不得施用、持有，仍分別為下列行為：
　㈠林書賢基於持有第二級毒品之犯意，於民國110年11月15日下
    午3時許，在桃園市龜山區某處，向真實姓名年籍不詳、暱
    稱「小胖」之成年人，取得內有第二級毒品甲基安非他命殘
    渣之玻璃球1支，而持有之。
　㈡林書賢基於施用第一級毒品之犯意，於110年12月10、11日下
    午某時，在其位於新北市○○區○○街000號9樓之住所，以將海
    洛因摻入香菸後，燃燒吸食煙霧之方式（公訴意旨予以更正
    ），施用第一級毒品海洛因1次。嗣於同年月12日上午9時15
    分許，騎乘車牌號碼000-000號普通重型機車，行經臺中市
    西屯區中清路與環中路交岔路口時，因未扣安全帽為警攔查
    ，員警得其同意執行搜索，扣得內有第二級毒品甲基安非他
    命殘渣之玻璃球1支，復得其同意對其採尿後送驗，結果呈
    嗎啡陽性反應，始悉上情。
二、案經臺中市政府警察局第六分局報告臺灣臺中地方檢察署檢
    察官偵查起訴。
    理    由
壹、程序部分
一、本案被告林書賢被訴違反毒品危害防制條例一案，為死刑、
    無期徒刑、最輕本刑為3年以上有期徒刑之罪或高等法院管
    轄第一審案件以外之案件，被告於本院準備程序時就被訴事
    實為有罪之陳述，經本院告知簡式審判程序之旨，聽取檢察
    官及被告之意見後，認無不得或不宜改依簡式審判程序進行
    之情形，爰依刑事訴訟法第273條之1第1項規定，進行簡式
    審判程序，是本案之證據調查，依刑事訴訟法第273條之2規
    定，不受同法第159條第1項、第161條之2、第161條之3、第
    163條之1及第164條至第170條規定之限制。
二、被告前因施用第一級、第二級毒品案件，經臺灣新北地方法
    院以110年度毒聲字第1780號裁定送勒戒處所觀察、勒戒，
    嗣因無繼續施用毒品傾向，於110年11月5日釋放出所而執行
    完畢，經臺灣新北地方檢察署檢察官以110年度毒偵字第126
    6號、第6870號為不起訴處分確定等情，有上開不起訴處分
    書及臺灣高等法院被告前案紀錄表在卷可稽（見111毒偵176
    7卷第103-105頁，本院卷第15-27頁），被告於觀察、勒戒
    執行完畢釋放後3年內，再犯如犯罪事實一、㈡所載施用第一
    級毒品犯行，依毒品危害防制條例第23條第2項規定，應依
    法追訴，故檢察官就該部分提起公訴，程序上應屬適法。
貳、實體部分
一、上揭犯罪事實，均據被告於本院審理時坦承不諱，並有職務
    報告、自願受搜索同意書、臺中市政府警察局第六分局搜索
    扣押筆錄、扣押物品目錄表、勘查採證（驗）同意書、欣生
    生物科技股份有限公司濫用藥物尿液檢驗報告（原樣編號：
    F00000000號）、臺中市政府警察局第六分局偵辦毒品案件
    尿液檢體對照表、現場及扣押物品照片與車輛詳細資料報表
    附卷可參（見111毒偵1767卷第33頁、第41-47頁、第53-55
    頁、第61-65頁、第85頁）；犯罪事實一、㈠部分，亦有玻璃
    球1支扣案可憑，且該玻璃球經警送請衛生福利部草屯療養
    院、詮昕科技股份有限公司鑑定，結果均在內部檢出第二級
    毒品甲基安非他命成分，有衛生福利部草屯療養院111年3月
    3日草療鑑字第1110200606號鑑驗書、詮昕科技股份有限公
    司111年1月26日毒品原物檢驗報告存卷可考（見111毒偵176
    7卷第59頁、第117頁），足認被告所為任意性自白皆與事實
    相符，應堪採信。是本案事證業已明確，被告各次犯行均足
    認定，應依法論科。
二、論罪
　㈠核被告就犯罪事實一、㈠所為，係犯毒品危害防制條例第11條
    第2項之持有第二級毒品罪；就犯罪事實一、㈡所為，係犯同
    條例第10條第1項之施用第一級毒品罪。被告持有第一級毒
    品之低度行為，應為施用第一級毒品之高度行為所吸收，不
    另論罪。
　㈡被告所犯持有第二級毒品罪、施用第一級毒品罪間，犯意各
    別、行為互殊，應分論併罰。
三、被告前因施用第一級、第二級毒品案件，經臺灣新北地方法
    院以109年度審訴字第708號判決判處有期徒刑5月、3月，應
    執行有期徒刑7月確定，嗣於110年9月20日縮短刑期執行完
    畢出監（公訴意旨予以更正，下稱前案）等情，為被告所自
    認（見本院卷第58頁），亦經檢察官提出全國刑案資料查註
    表、執行案件資料表、完整矯正簡表、全國施用毒品案件紀
    錄表、前案判決為證（見本院卷第63-87頁），足認被告於
    受徒刑之執行完畢後5年內，故意再犯本案各有期徒刑以上
    之罪，均為累犯。檢察官復於起訴書及本院審理時指出：被
    告本案所為，與前案係屬同質犯罪，手段與法益侵害結果均
    高度相似，加重其刑尚無司法院釋字第775號解釋所謂情輕
    法重之情形，請求依刑法第47條第1項規定，加重其刑等語
    （見本院卷第11頁、第61頁），已為相當說明，復斟酌被告
    所犯前案與本案各次犯行均屬侵害社會法益之毒品犯罪，涉
    及毒品種類相同，犯罪目的、手段或有部分相似，且被告因
    前案入監執行期間並非短暫，已接受較嚴格之矯正處遇，同
    時隔絕毒品相當期間，猶於前案執行完畢後3個月內，分別
    再犯本案各次犯行，堪認被告未因前案所受刑之宣告與執行
    ，確實體認毒品之違法性與危害性，法遵循意識與刑罰感應
    力皆屬薄弱，若加重其刑，尚無使其所受刑罰超過其應負擔
    罪責之疑慮，參酌上開司法院解釋意旨，均依刑法第47條第
    1項規定，加重其刑。
四、爰以行為人之責任為基礎，審酌被告稱其為遠離同有接觸毒
    品之友人而離開住所地，至外地工作，意念雖屬良善，惟其
    於觀察、勒戒執行完畢後未久，即因難忍對毒品之倚賴，再
    次漠視法令限制與政府禁絕毒品政策，忽視前案經驗，為本
    案各次犯行，可見被告未澈底戒絕毒癮惡習，誠值非難。並
    斟酌被告持有第二級毒品數量甚微，持有期間未逾1個月，
    情節尚屬輕微，其施用第一級毒品之行為終究僅戕害自己身
    心健康，尚未造成他人法益之具體直接危害，本質上係源於
    毒品之成癮性及行為人之心理依賴，與一般犯罪性質不同，
    理應側重適當醫學治療及心理矯治為宜，兼衡被告之素行（
    見本院卷第15-27頁，累犯部分不予重複評價），犯後終於
    本院準備程序及審理時坦承全部犯行，及其自陳高職肄業、
    在市場工作、經濟狀況勉持、需扶養母親及其健康情形（見
    本院卷第60頁）等一切情狀，分別量處如主文所示之刑，併
    就得易科罰金部分諭知其折算標準。
五、扣案之玻璃球1支，係被告於犯罪事實一、㈠所載時間、地點
    ，向「小胖」取得之物等情，據被告於警詢時供述在卷（見
    111毒偵1767卷第38頁），該玻璃球經送鑑定，在內部驗得
    第二級毒品甲基安非他命成分，已如前述，顯見該玻璃球內
    留有微量第二級毒品甲基安非他命殘渣，且依目前採行之鑑
    驗方式，尚無法將毒品成分與玻璃球完全析離，應整體視為
    犯罪事實一、㈠部分所查獲之第二級毒品，依毒品危害防制
    條例第18條第1項前段規定，不問屬於犯罪行為人與否，應
    沒收銷燬之。因鑑驗而耗用部分已滅失，即毋庸再為沒收銷
    燬之諭知，併此敘明。
據上論斷，應依刑事訴訟法第273條之1第1項、第299條第1項前
段，毒品危害防制條例第10條第1項、第11條第2項、第18條第1
項前段，刑法第11條、第47條第1項、第41條第1項前段，判決如
主文。
本案經檢察官陳信郎提起公訴，檢察官陳永豐到庭執行職務。
中　　華　　民　　國　　111 　年　　11　　月　　8 　　日
　　　　　　　　　刑事第十六庭  法　官　鄭咏欣
以上正本證明與原本無異。
如不服本判決應於收受送達後20日內向本院提出上訴書狀，並應
敘述具體理由；其未敘述上訴理由者，應於上訴期間屆滿後20日
內向本院補提理由書（均須按他造當事人之人數附繕本）「切勿
逕送上級法院」。
　　　　                        書記官　施佑諭
中　　華　　民　　國　　111 　年　　11　　月　　9 　　日
附錄本案論罪科刑法條：
毒品危害防制條例第10條
施用第一級毒品者，處六月以上五年以下有期徒刑。
施用第二級毒品者，處三年以下有期徒刑。

毒品危害防制條例第11條
持有第一級毒品者，處三年以下有期徒刑、拘役或新臺幣三十萬
元以下罰金。
持有第二級毒品者，處二年以下有期徒刑、拘役或新臺幣二十萬
元以下罰金。
持有第一級毒品純質淨重十公克以上者，處一年以上七年以下有
期徒刑，得併科新臺幣一百萬元以下罰金。
持有第二級毒品純質淨重二十公克以上者，處六月以上五年以下
有期徒刑，得併科新臺幣七十萬元以下罰金。
持有第三級毒品純質淨重五公克以上者，處二年以下有期徒刑，
得併科新臺幣二十萬元以下罰金。
持有第四級毒品純質淨重五公克以上者，處一年以下有期徒刑，
得併科新臺幣十萬元以下罰金。
持有專供製造或施用第一級、第二級毒品之器具者，處一年以下
有期徒刑、拘役或新臺幣十萬元以下罰金。